最高法院民事裁定　　　　　　　　　　111年度台抗字第251號
再 抗告 人　楊　洞
代　理　人　涂惠民律師
上列再抗告人因與相對人簡永昌間拍賣抵押物強制執行聲明異議
事件，對於中華民國110年12月24日臺灣高等法院裁定（110年度
抗字第1304號），提起再抗告，本院裁定如下：
    主  文
原裁定廢棄，應由臺灣高等法院更為裁定。
    理  由
本件再抗告人持臺灣臺北地方法院（下稱臺北地院）104 年度抗
字第344 號拍賣抵押物裁定及確定證明書為執行名義，聲請對相
對人所有臺北市○○區○○段0 ○段0000○號建物（下稱系爭建
物）強制執行，該院司法事務官以其經命補正後，仍未遵期提出
抵押權設定契約書、抵押權移轉契約書、債權證明等正本為由，
駁回其聲請（下稱原處分）。再抗告人聲明異議，該院以110 年
度執事聲字第163 號裁定廢棄原處分，發回原司法事務官更為適
當之處分（下稱第163 號裁定），相對人對之提起抗告。原法院
以：依再抗告人所提其與第三人許椿詳間之債權讓與證明書、存
證信函、異動索引、他項權利證明書及建物登記第一類謄本（下
稱系爭文件）正本等件，固可認許椿詳原於民國89年1月3日就系
爭建物有最高限額新臺幣（下同） 360萬元之抵押權（下稱系爭
抵押權），於101年6月26日將其對相對人之尾款債權、系爭抵押
權讓與再抗告人，並由再抗告人將債權讓與之事實通知相對人，
且檢附債權額確定證明書向相對人催討債務。惟觀其提出之90年
5 月25日協議書（下稱系爭協議書）僅為影本，形式上之真實已
有疑，難以採信；另債權額確定證明書亦為影本，祇有許椿詳之
姓名及印文，未經相對人簽認，無從憑信系爭抵押權所擔保之債
權（下稱系爭債權）已確定存在；再抗告人復未補正其他足資證
明系爭債權存在之證明文件正本，依強制執行法第4條第1項第 5
款、第6條第1項第5 款規定，其強制執行之聲請即不合法，相對
人之抗告為有理由等詞，因而裁定廢棄臺北地院第163 號裁定，
駁回再抗告人在臺北地院之異議。再抗告人不服，對之提起再抗
告。
按債權人依強制執行法第4條第1項第5 款法院許可拍賣抵押物裁
定聲請強制執行，應提出債權及抵押權或質權之證明文件及裁定
正本，強制執行法第6條第1項第5 款定有明文。前項證明文件，
未經提出者，執行法院應調閱卷宗。同法條第2 項前段亦有明文
。而所謂債權證明文件，並非必以借據、票據等文件為唯一之債
權證明，如依債權人所提出而債務人亦不爭執而可推得抵押權擔
保之債權確實存在，亦與上開法文所指債權證明文件相符。亦即
強制執行法對於何謂同法第6條第1項第5 款所指之證明文件之種
類並未為限制，故凡所提出之證據得使執行法院確信其債權存在
者，即足當之。查相對人已自承系爭抵押權登記之存續期間自88
年12月28日至92年12月27日，其與許椿詳就 300萬元債務，簽立
系爭協議書，記載許椿詳協助其向金融機構貸款，且同意其於貸
款核撥後再支付 300萬元債務等語（見原法院卷14頁），並無否
認系爭協議書及系爭文件之真正。果爾，能否謂再抗告人未提出
足資證明系爭債權存在之證明文件？非無再加研求之餘地。乃原
法院徒以系爭協議書、債權額確定證明書為影本，即遽不採信，
進而謂再抗告人仍未補正債權證明文件等正本，所為再抗告人不
利之裁定，自有可議。再抗告意旨，指摘原裁定適用法規顯有錯
誤，聲明廢棄，非無理由。至相對人抗辯其與許椿詳未約定該30
0 萬元債務之清償日期為92年12月27日，故系爭抵押權所擔保之
債權未屆清償期一節，核屬實體事項之爭執，非屬執行法院所得
審究，附此敘明。
據上論結，本件再抗告為有理由。依強制執行法第30條之1 ，民
事訴訟法第495條之1第2項、第477條第1項、第478條第2 項，裁
定如主文。
中    華    民    國   111    年    4     月    7     日
                      最高法院民事第三庭
                          審判長法官  沈  方  維  
                                法官  鍾  任  賜  
                                法官  陳  麗  芬  
                                法官  方  彬  彬  
                                法官  張  競  文  
本件正本證明與原本無異
                                      書  記  官
中    華    民    國   111    年    4     月    19    日